臺灣臺中地方法院民事判決　九十一年度訴字第一六三九號
　　原　　　告　戊○○
　　　　　　　　己○○
　　　　　　　　丙○○
　　　　　　　　庚○○
　　　　　　　　甲○○
　　被　　　告　乙○○
　　　　　　　　丁○○
右當事人間，因被告偽造文書等案件（本院刑事庭八十九年度訴字第二六五六號），
經原告提起刑事附帶民事訴訟請求損害賠償事件，由本院刑事庭移送前來，本院判決
如左：
被告應連帶給付原告戊○○新臺幣參拾柒萬肆仟元、原告己○○新臺幣參拾柒萬肆仟
元、原告庚○○新臺幣捌拾陸萬元、原告丙○○新臺幣柒拾柒萬元、原告宋玫荻新臺
幣參拾陸萬玖仟肆佰元，及各自民國八十八年七月十一日起至清償日止按週年利率百
分之五計算之利息。
訴訟費用由被告連帶負擔。
本判決於原告戊○○以新臺幣壹拾貳萬元、原告己○○以新臺幣壹拾貳萬元、原告庚○○以新臺幣貳拾捌萬元、原告丙○○以新臺幣貳拾伍萬元、原告宋玫荻以新臺幣壹
拾貳萬元供擔保後，各得假執行。但被告乙○○如於假執行程序實施前，分別以新臺
幣參拾柒萬肆仟元、新臺幣參拾柒萬肆仟元、新臺幣捌拾陸萬元、新臺幣柒拾柒萬元
、新臺幣參拾陸萬玖仟肆佰元，各為原告戊○○、己○○、庚○○、丙○○、宋玫荻
預供擔保後，各得免為假執行。
甲、原告方面：
　一、聲明：除供擔保金額外，餘如主文所示。
  二、陳述：
    (一)被告乙○○與被告丁○○係夫妻關係，於民國八十六年五月十日，以被告丁○○名義擔任會首召集互助會，邀集原告戊○○、己○○、庚○○、楊美霞、宋
      玫荻（即宋宜臻）等人參加互助會，期間並由被告二人共同或單獨收取會款。
      該互助會會首連同會員共計二十三會，會期自八十六年五月十日起至八十八年
      三月十五日止，每會新臺幣（下同）二萬元，採外標方式標會，於每月十日開
      標。詎被告均明知尚有其他負債，家庭財務已陷入困境，為勉強週轉，竟共同
      基於意圖為自己不法所有以及偽造標單予以行使之概括犯意聯絡及行為分擔，
      由被告丁○○向其所指得標人以外之其他互助會員謊稱：(1)八十六年六月十日
      之第一會由原告庚○○以二千八百元得標；(2)八十六年十月十日之第五會由原
      告庚○○以四千五百元得標；(3)八十七年五月十日之第十二會由原告己○○以
      四千五百元得標；(4)八十七年六月十日之第十三會由原告戊○○以五千一百元
      得標；(5)八十七年十月十日之第十七會由原告丙○○以八千七百元得標等情，
      並均在台中縣大雅鄉○○路○段二十三巷八十七號住處，連續偽造原告庚○○
      、己○○、戊○○、丙○○等人名義之標單提出向其他會員行使之，足以生損
      害於原告庚○○等人，致使原告庚○○等人陷於錯誤，原告庚○○（兩會）、
      己○○、戊○○、丙○○（兩會），均繼續按月繳交會款至八十七年十二月份
      ，原告甲○○更繳交至八十八年一月份。
    (二)被告乙○○則仍基於上開共同犯意之聯絡，不僅於該會進行期間，曾向原告庚○○、己○○等人收取會款，並於開標時在上開處所在旁幫忙標會事宜，嗣經
      原告等發現被冒標情事，被告丁○○、乙○○共同出面處理債務，被告乙○○
      親自主持解決債務會議，共同與上開被冒標人協商還款事宜，而由被告丁○○
      為立書人、被告乙○○為連帶保證人，與原告庚○○、己○○、戊○○、丙○○分別簽立債務清償協議書，並由被告丁○○、乙○○共同簽發本票予甲○○
      ，惟被告迄未依約清償。扣除被告已還款項之後，尚分別向原告戊○○、庚○○、己○○、丙○○、宋玫荻詐得如協議書及本票所示之三十七萬四千元、八
      十六萬元、三十七萬四千元、七十七萬元、三十六萬九千四百元之會款。
    (三)原告等爰依侵權行為損害賠償請求權，原告戊○○、庚○○、己○○、丙○○
      並依履行協議請求權，原告宋玫荻另依本票票款請求權，提起本件訴訟，請求
      被告應連帶給付原告上開款項，並均自協議書所約定之清償日以及本票到期日
      （均為八十八年七月十日）之翌日起至清償日止，按週年利率百分之五計算之
      遲延利息。
  三、證據：
      提出協議書三件及本票一紙為證。
乙、被告乙○○方面：
  一、聲明：
    (一)原告之訴及假執行之聲請均駁回。
    (二)如受不利判決，願供擔保，請准宣告免為假執行。
  二、陳述：
      原告所提協議書及本票均是被告乙○○所親自簽名，但被告乙○○是被逼的，
      並不清楚金額如何計算。
丙、被告丁○○方面：
    被告未於言詞辯論期日到場，亦未提出準備書狀作何聲明或陳述。
丁、本院依職權調閱本院八十九年度訴字第二六五六號刑事案卷。
    理      由
一、程序方面：
    本件被告丁○○未於言詞辯論期日到場，核無民事訴訟法第三百八十六條各款所
    列情形，爰依原告聲請，由其一造辯論而為判決。
二、得心證之理由：
  (一)原告主張之上開事實，業據提出與所述相符之協議書三件及本票一紙為證，亦與
    證人即其餘活會會員劉玉霜、楊素妙、蕭秀如於本院刑事庭審理中證述情節相符
    ，且有互助會簿、協議書、本票等影本附於上開刑事案卷可稽，並經本院刑事庭
    八十九年度訴字第二六五六號刑事判決認定在案，應堪信為真實。被告乙○○雖
    辯稱伊是被逼迫方簽下協議書及本票等語，惟其亦不否認協議書及本票均為其所
    親簽，復無法提出任何證明以實其說，其所辯尚不足採。
  (二)從而，原告戊○○、己○○、庚○○、丙○○依履行協議書請求權、原告宋玫荻
    依本票票款請求權提起本件訴訟，請求被告應分別連帶給付原告戊○○、庚○○
    、己○○、丙○○、宋玫荻三十七萬四千元、八十六萬元、三十七萬四千元、七
    十七萬元、三十六萬九千四百元，並均自協議書所約定之清償日以及本票到期日
    （均為八十八年七月十日）之翌日即八十八年七月十一日起至清償日止，按週年
    利率百分之五計算之遲延利息，為有理由，應予准許。
  (三)本件判決之基礎已臻明確，兩造其餘攻擊防禦方法及舉證，核與判決無影響，爰
    不另一一論述，併此敘明。又因本件原告基於履行協議請求權及本票票款請求權
    既屬有理由，原告另依侵權行為為本件請求則不再審酌，併予敘明。
三、假執行之宣告：
    本判決兩造分別陳明願供擔保，以代釋明，請准宣告假執行或免為假執行，核均
    無不合，爰分別酌定相當之擔保金額，併予准許之。
四、據上論結：原告之訴為有理由，依民事訴訟法第三百八十五條第一項前段、第七
    十八條、第八十五條第二項、第三百九十條第二項、第三百九十二條，判決如主
    文。
中　　　華　　　民　　　國　　九十一　　年　　　九　　　月　　　四　　　日
                                臺灣臺中地方法院民事第三庭
~B審判長法　官　張瑞蘭
~B      法　官　王金洲
~B      法　官　廖慧如
右為正本係照原本作成
如對本判決上訴，須於判決送達後廿日內向本院提出上訴狀
中　　　華　　　民　　　國　　九十一　　年　　　九　　　月　　　四　　　日
~B法院書記官
